【裁判字號】    97,訴,2098
【裁判日期】    971030
【裁判案由】    侵權行為損害賠償
【裁判全文】
臺灣板橋地方法院民事判決              97年度訴字第2098號
    原  告  乙○○
    被  告  甲○○
    輔佐人  陳冠諭
上列當事人間請求損害賠償事件，經本院於民國97年10月16日言
詞辯論終結，判決如下：
    主      文
被告應給付原告新台幣萬元，及自民國97年5月1日起至清償日
止，按年息百分之5計算之利息。
原告其餘之訴及該部分假執行之聲請均駁回。
訴訟費用由被告負擔10分之1；餘由原告負擔。
本判決第1 項得為假執行。
    事實及理由
一、原告起訴主張：被告因不滿原告前以行經其位於臺北縣三重
    市○○路○ 段144 巷1 號3 樓之住處樓梯間時，不慎踩及其
    妻、女所擺放於該處之鞋子而跌倒受傷為由，對渠等提出過
    失傷害等罪之告訴，竟基於侵害原告名譽權之故意，於民國
    96年2 月17日，在上址樓梯間之不特定人或多數人得以共見
    共聞之場合，接受中天、TVBS、三立、民視等新聞媒體記者
    採訪時，指摘：「若是這樣，我也可以找一個人來，看到鞋
    子就坐在那裡，就可以告人家了，這跟詐騙集團有什麼兩樣
    」等足以貶損原告社會評價之言論，嗣又經前揭新聞媒體報
    導，足以毀損原告之名譽。原告為高職畢業，未婚，平日與
    母親共同經營小吃店，月入約新台幣（下同）3 萬元，原告
    名下於台北縣五股鄉有1 自用住宅，市值約280 萬元，惟亦
    有銀行貸款負債200 萬元。依民法第184 條第1 項、第195
    條第1 項之規定，請求被告就其侵權行為賠償原告非財產上
    之損害，並援引本院97年度簡字第3110號刑事判決所認定之
    事實及證據等語。聲明：被告應給付原告50萬1 元及自起
    訴狀繕本送達翌日起之遲延利息。願供擔保以代釋明，請
    准宣告假執行。
二、被告則以：被告為國小畢業，書讀不多，名下在台北縣三重
    市有約17坪大之1 樓房子1 間，此外無其他財產，沒有負債
    也沒有收入。其無貶損原告名譽之動機，上開時地被告所述
    「若是這樣，『我』也可以找一個人來，看到鞋子就坐在那
    裡，就可以告人家了，這跟詐騙集團有什麼兩樣」言詞，並
    沒有指名道姓，針對任何人作出足以貶損該人社會評價之言
    論，且係因記者前來詢問刑事案件案情而發，被告不知新聞
    媒體會否報導，亦不知如何報導，其單純之比喻行為，屬言
    論自由，無侵害原告名譽等語為辯，並答辯聲明：原告之訴
    駁回。
二、經查，兩造就被告於上開時地接受媒體記者採訪時，陳述「
    若是這樣，我也可以找一個人來，看到鞋子就坐在那裡，就
    可以告人家了，這跟詐騙集團有什麼兩樣」等語之事實不為
    爭執，並有蘋果日報96年2 月17日第A15 版影本、雅虎奇摩
    新聞列印資料、TVBS新聞網頁列印資料附於刑事卷可稽，堪
    認原告主張被告於記者採訪時為此言論之情，應屬真實。次
    查，民法所保護之名譽權，係指個人之人格在社會生活上所
    受之尊重，亦即社會上之評價，而不法之評價即可能侵害他
    人之名譽，本件被告以「若是這樣，我也可以找一個人來，
    看到鞋子就坐在那裡，就可以告人家了，這跟詐騙集團有什
    麼兩樣」等語，雖未指名道姓，明示所述詐騙者即為原告，
    然當場聽聞者，承其所知前因事實而為理解，即明被告意指
    原告虛構遭拖鞋絆倒情事，且故意坐於該處，藉此興訟索賠
    ，訛取錢財，與詐騙集團無異之意；又被告住處外之樓梯間
    乃多數住戶得自由進出之通道，當時除被告及其住處鄰居外
    ，尚有數家媒體記者在場，此為被告所是認，該等場合已足
    使不特定人或多數人得以共見共聞，復經媒體記者採訪報導
    ，被告確有將指摘之言論散布於眾侵害原告之故意，至為彰
    顯。況且，被告於其住處之樓梯間，向來訪媒體記者指摘前
    揭言論，依其言語使用方式，衡以社會通念一體觀察，在客
    觀上已足以減損社會上對原告人格之評價及名譽，其主觀上
    亦存在貶損原告之意。綜上，足認被告上開所辯，其所為言
    論無侵害原告之行為，要難採信。
三、按名譽為人格之社會評價，名譽有無受損害，應以社會上對
    個人評價是否貶損作為判斷之依據，苟其行為足以使他人在
    社會上之評價受到貶損，不論其為故意或過失，均可構成侵
    權行為，最高法院90年台上字第646 號著有判例足供參照。
    原告所為上開言論，經由媒體報導之結果，足使閱聽大眾產
    生原告涉及詐騙行為之印象，明顯貶損原告個人形象及人格
    ，使原告在社會上之形象、地位、人格、聲譽產生負面之評
    價，確已侵害原告之名譽，自該當於侵權行為之構成要件。
四、次按，因故意或過失，不法侵害他人之權利者，負損害賠償
    責任；不法侵害他人之身體、健康、名譽、自由、信用、隱
    私、貞操，或不法侵害其他人格法益而情節重大者，被害人
    雖非財產上之損害，亦得請求賠償相當之金額，其名譽被侵
    害者，並得請求回復名譽之適當處分，民法第184 條第1 項
    前段、第195 條第1 項分別定有明文。本件被告所為之前揭
    言論，經媒體報導結果，而致原告名譽受有損害，揆諸前揭
    規定，原告請求被告賠償非財產上之損害，為有理由。再按
    ，慰藉金之賠償，須於人格權遭受侵害，使精神上受有痛苦
    為必要，其核給之標準固與財產上損害之計算不同，然非不
    可斟酌雙方身分資力與加害程度，及其他各種核定相當之數
    額（最高法院51年台上字第223 號判例意旨參照）。本院審
    酌兩造互不爭執之上開學歷、職業、財產之兩造身分、社會
    地位、經濟能力等一切情事，可認為原告並無社會上相當知
    名度及地位，並斟酌系爭報導侵害原告之名譽，造成原告所
    受痛苦程度，認原告請求非財產上損害3 萬元，尚屬適當。
五、綜上所述，原告本於民法第184 條第1 項前段、第195 條第
    1 項之規定，請求被告應及給付如主文第1 項所示之款項及
    自起訴狀繕本送達被告翌日即97年5 月1 日起算之法定遲延
    利息，為有理由，應予准許，因本院所命給付金額未逾50萬
    元，參照民事訴訟法第389 條第1 項第5 款之規定，應依職
    權宣告假執行。逾此範圍，原告之訴，即為無理由，不應准
    許，該部分原告假執行聲請失所附麗，併予駁回。
六、本件事證已臻明確，兩造其餘之主張、陳述或攻擊、防禦方
    法經審酌後認均與判決結果不生影響，無庸逐一論述，併此
    敘明。
七、訴訟費用負擔之依據：民事訴訟法第79條。
中    華    民    國    97    年    10    月    30    日
                  民事第二庭    法  官  陳財旺
以上正本，係照原本作成。
如對本判決上訴，須於判決送達後20日內向本院提出上訴狀
中    華    民    國    97    年    10    月    30    日
                                書記官  孫國慧


司法院資訊處製作；財團法人民間司法改革基金會備份。
